【裁判字號】    88,訴,1522
【裁判日期】    890821
【裁判案由】    偽造有價證券
【裁判全文】
台灣台中地方法院刑事判決                        八十八年度訴字第一五二二號
    公  訴  人  臺灣台中地方法院檢察署檢察官
    被      告  己○○
    選任辯護人  許桂挺
右列被告因偽造有價證券案件，經檢察官提起公訴（八十八年度偵字第三四七三號）
，本院判決如左：
    主  文
己○○無罪。
    理  由
一、公訴意旨詳如附件起訴書所載。
二、公訴人認被告涉犯有竊盜、偽造有價證券及詐欺取財等罪嫌，無非以被告坦承有
    交付右揭支票予乙○○，並經證人乙○○、甲○○指證無訛，而右揭支票係戊○○失竊之支票，復據戊○○所陳明，且被告向乙○○買車時所留之資料並非真正
    等語，為其論據。訊據被告己○○堅決否認有前開犯行，並辯稱：右揭支票係依
    報上所載，以新台幣（下同）六千元之代價，向自稱「林中興」之男子所購得，
    購買時右揭支票已填載完成，且被告與乙○○、甲○○係舊識，右揭支票係買車
    後方應乙○○之要求交付以供為車款之擔保等語。
三、按犯罪事實應依證據認定之，無證據不得推定其犯罪事實。又不能證明被告犯罪
    或其行為不罰者，應諭知無罪之判決，刑事訴訟法第一百五十四條、第三百零一
    條第一項定有明文。且認定不利於被告之事實，須依積極證據，苟積極證據不足
    為不利於被告事實之認定時，即應為有利於被告之認定，更不必有何有利之證據
    ；又事實之認定應憑證據，如未能發現相當之證據，或證據不足以證明，自不能
    以推測或擬制之方法以為裁判之基礎，分別有最高法院三十年上字第八一六號、
    四十年台上字第八六號判例可資參照。經查：
  (1)被害人戊○○於八十五年七月二十六日在台中市○○路附近，遺失臺灣銀行中興
    新村分行第三二九六七帳號之空白票據二十餘張，被告所持交乙○○之上開帳號
    、支票號碼四八○四一三號支票，係戊○○於前開時、地遺失之空白支票中之一
    張乙節，固據戊○○指訴屬實，並有遺失票據申請書、掛失止付票據提示人資料
    查報表（均影本）各乙紙在卷可稽，然查，戊○○之前開指訴，僅能證明被告所
    持交乙○○之右揭支票確係鄭女遭竊空白支票中之一張無訛，然持有贓物之緣由
    ，原非僅有竊盜一途，戊○○之指訴要尚不足逕為被告有竊盜犯行之佐證。又戊○○所失竊上開帳戶之空白支票，計有自第四八○四○三號至四八○四二五號共
    二十三張，有臺灣銀行中興新村分行八十八年八月十二日（八八）銀興營字第三
    七七二號函在卷可考，除被告所持交乙○○之右揭支票外，尚有票號四八○四一
    ○號、四八○四一一號、四八○四一五至四八○四一八號、四八○四二一至四八
    ○四二五號等十一張支票，先後經徐大展等不同之持票人提示請求付款不獲兌現
    ，而上開經提示請求付款之支票中，除票號四八○四一○號支票發票人非「鄭穎
    靜」外，其餘各該支票之發票人印文均為「鄭穎靜」，以肉眼觀察，各該支票上
    「鄭穎靜」之印文，與被告持交乙○○張上開支票上「鄭穎靜」之印文均相同，
    而經警循線追查後，業據丙○○於警訊時供述票號四八○四一六號支票亦係其依
    自由時報刊登之販賣廣告，以八千元代價所購得，有臺中市警察局第三分局循線
    追查之警訊筆錄、上開支票影本等件在卷可參，核諸被告所持交乙○○之右揭支
    票及上開支票上，發票人欄之印文皆為「鄭穎靜」，然真正各該支票所有人姓名
    實為「戊○○」等情，亦有各該支票、退票理由單影本在卷可按，堪認該批支票
    應係由同一人未經真正所有人授權並誤認其姓名，刻製一「鄭穎靜」之印章而加
    以簽發，而警方依上開支票持有人之一吳財源之供述復循線追查出販售人頭票之
    丁○○，並經以八十八年度偵字第九一九八號起訴在案，有該起訴書一份附卷可
    佐，而蔡進榮於本院審理中證稱並不認識被告，核諸被告係於八十七年九月間方
    將右揭支票交付乙○○等情，距戊○○失竊支票之時間已有二年餘，被告辯稱右
    揭支票並非其所竊得，而係其依報紙之廣告所購得，應非虛妄。
  (2)再按刑法第二百零一條第一項之偽造有價證券罪，須為無制作權人意圖供行使之
    用，擅自冒用有權制作者名義，且行為人明知為無權制作人卻仍基於偽造故意而
    偽造有價證券者，始足當之；而屬有價證券之支票上依法絕對應記載事項，原即
    得以空白授權之方式授權執票人填載，若行為人係基於他人之授權而填載各該絕
    對應記載事項而完成發票行為，自難論以偽造有價證券罪嫌。又刑法第三百三十
    九條第一項之詐欺取財罪之成立，係以意圖為自己或第三人不法所有，以詐術使
    人將本人或第三人之物交付為要件，所謂以詐術使人交付，必須被詐欺人因其詐
    術而陷於錯誤，若其所用方法，不能認為詐術，亦不致使人陷於錯誤，即不構成
    該罪。換言之，該罪必須行為人自始基於不法所有之意圖，以詐術使人交付財物
    ，始能構成。查，被告與乙○○原屬舊識，且均從事中古車買賣，平日即有相互
    支援之情事，右揭支票係因被告向乙○○購買價金二十二萬元之中古車輛一部以
    供轉買，乙○○將車輛交付被告後，嗣因被告未將車輛售出，方應乙○○之要求
    書立買賣契約書並交付右揭支票供為價款之擔保，並買賣契約書上被告留之電話
    號碼係屬真正等情，業據乙○○（後改名廖昱信）於偵查及本院審理中結證甚明
    ，並有買賣契約書在卷可資為憑，而右揭支票之面額為三十五萬六千元，逾被告
    向乙○○購車價款二十二萬元甚多，右揭支票如係由被告所填載，被告理應依其
    與乙○○之交易金額填載，委無填載逾交易金額十餘萬元之面額，徒啟人疑竇而
    增困擾之理，參照前述戊○○所失竊之二十三張支票應係由同一人未經真正所有
    人授權並誤認其姓名，刻製一「鄭穎靜」之印章而加以簽發等情，被告辯稱其購
    得右揭支票之時，右揭支票上各記載事項併發票人印文均已記載完成等語，洵足
    採信。況右揭支票雖係真正所有人戊○○失竊之支票，其上之任何記載均未取得
    所有人之授權，然被告於購入該支票時，並無積極證據足資證明其已知悉右揭支
    票係他人失竊且未經本人授權之支票，再參諸一般俗稱「芭樂票」或「人頭支票
    」者，各該支票來源有未經本人同意非法取得者，亦有經本人授權同意才加以販
    售者，只是授權之發票人將來並無使之兌現的付款真意而已，使用之人雖知將來
    無法依票載金額獲付款行庫付款，但並非可一概認使用此種支票之人必係基於明
    知並未經有制作權人合法授權之偽造故意，實難僅憑被告有將右揭支票交付乙○○，即遽行認定被告有偽造有價證券或行使偽造有價證券之犯行；而由被告與乙○○之前開交易過程觀之，被告係於取得買賣標的之車輛後，方應乙○○之要求
    交付右揭支票，乙○○並無因被告施用何詐術行為致陷於錯誤而交付財物之情事
    ，且被告與乙○○原即熟識，被告如有不法所有之意圖，絕無將右揭支票交付予
    時有互相支援之同業之理，從而，被告將右揭支票交付乙○○，亦難認有何詐欺
    取財之犯行可言。
  (3)此外，復查無其他積極證據足資證明被告有何公訴人所指竊盜、偽造有價證券並
    加以行使、偽刻印章、詐欺取財之犯行，揆諸上開說明及判例意旨，自應為被告
    無罪之諭知。
據上論斷，應依刑事訴訟法第三百零一條第一項，判決如主文。
中        華        民        國    八十九    年    八    月    二十一  日
                                臺灣臺中地方法院刑事第二庭
                                    法  官  呂麗玉
右正本證明與原本無異。
如不服本判決，應於判決送達後十日內向本院提出上訴狀，上訴於臺灣高等法院臺中
分院( 須附繕本 )。
                                    書記官
中        華        民        國    八十九    年    八    月    二十一  日


司法院資訊處製作；財團法人民間司法改革基金會備份。
